【裁判字號】    96,訴,946
【裁判日期】    970218
【裁判案由】    給付信用卡消費款
【裁判全文】
臺灣臺北地方法院民事判決               96年度訴字第946號
原      告  聯邦商業銀行股份有限公司
法定代理人  甲○○
訴訟代理人  戊○○
            丁○○
被      告  乙○○
訴訟代理人  丙○○
上列當事人間請求給付信用卡消費款事件，本院於民國97年1月
28日言詞辯論終結，判決如下：
    主    文
被告應給付原告新臺幣捌拾壹萬仟玖佰零伍元，及自民國九十
五年九月二十一日起至清償日止，按年息百分之十九點七一計算
之利息，並自民國九十五年十月十九日起至民國九十六年四月十
八日止，按月以新臺幣壹仟伍佰元計算之違約金。
訴訟費用由被告負擔。
    事實及理由
壹、程序方面：
    本件依兩造所訂信用卡約定條款第19條約定，合意由本院為
    第一審管轄法院，故本院有管轄權。
貳、實體方面：
一、原告起訴主張：被告乙○○於民國86年9月間，與原告聯邦
    商業銀行股份有限公司訂立信用卡使用契約，領用VISA信用
    卡1張，卡號為0000000000000000號，依約被告即得持上開
    信用卡於特約商店簽帳消費，但應於當期繳款截止日前向原
    告清償，或以循環信用方式繳付最低應繳金額，如未於每月
    繳款截止日前付清當期最低應繳金額或遲誤繳款期限者，應
    計付循環信用利息，而各筆循環信用利息之計算，係將各筆
    得計入循環信用本金之帳款，自各筆帳款之銀行入帳日起，
    以年息19.71%計算至該筆帳款完全付清為止，每月帳單未繳
    清金額在新臺幣（下同）100,001元以上者，並應按月給付
    1,500元之違約金，最高以6期為限。詎被告自86年9月1日起
    至95年9月20日止，尚欠消費帳款81萬3,905元未為給付，依
    兩造信用卡約定條款之約定，被告已喪失期限利益，應即清
    償所有未償還之全部款項。又被告於95年9月12日至虹泉有
    限公司（下稱虹泉公司）及倍樂士公司刷卡消費之36萬元及
    46萬元等2筆帳款，已據財團法人聯合信用卡處理中心（下
    稱聯合信用卡中心）於95年9月13日如數撥付予上開2家公司
    ，原告亦於95年9月14日將該等款項撥付聯合信用卡中心，
    被告雖於95年9月18日至上開2家公司辦理刷退，但因聯合信
    用卡中心認上開2家公司涉嫌以「假交易真刷卡」方式違法
    吸金套利，乃於95年9月19日取消被告所為之退貨交易，故
    被告仍應繳納95年9月12日之2筆信用卡消費帳款。爰依契約
    關係起訴請求，並聲明如主文所示。
二、被告抗辯：伊係於95年9月12日至虹泉公司及倍樂士公司刷
    卡消費36萬元及46萬元，但旋於95年9月18日再至上開2家公
    司辦理刷退，且當天未再刷卡購物，是伊並未積欠原告消費
    帳款。又伊於上開2家公司所為之刷卡消費，為投資購買健
    康鞋，每雙2萬元，再由上開2家公司替伊轉售，如轉售成功
    ，伊可獲得一成報酬，雙方每月結帳1次，未成功轉售部分
    ，上開2家公司則開立支票退款予伊。另上開2家公司涉嫌詐
    欺之爭議帳款，已由聯合信用卡中心以被告欠繳金額之1/2
    補償原告，故原告僅得向被告請求給付其餘1/2之消費帳款
    等語，並聲明：駁回原告之訴。
三、得心證之理由：
(一)、本件原告起訴主張之事實，業據其提出信用卡申請書1份、
    消費帳單明細查詢表3份、歷史帳單7紙、信用卡消費明表2
    份、歷史帳單查詢表2件、聯合信用卡中心帳款報表1份（均
    影本）等件為證，亦有聯合信用卡中心96年7月16日聯卡商
    管字第0960001503號函、96年12月24日聯卡商管字第096000
    2596號函附卷足參（本院卷第58至60頁、第88至93頁參照）
    ，其主張核與上開證物相符；且被告對於其在95年9月12日
    至虹泉公司及倍樂士公司所為之2筆信用卡消費簽帳款，聯
    合信用卡中心及原告已各於95年9月13日、95年9月14日分別
    如數撥付該2筆消費款項之事實，並無爭執（本院卷第105頁
    參照），故原告主張之事實，自堪信為真實。
(二)、按借用人應於約定期間內，返還與所借用物種類、品質、數
    量相同之物，民法第478條定有明文。查本件被告積欠上開
    帳款未為清償，已如前述，故被告自應負清償責任。被告固
    抗辯95年9月12日其在虹泉公司及倍樂士公司所為之2筆信用
    卡消費簽帳款，業經其於95年9月18日辦理刷退，其並未積
    欠原告該等消費簽帳款云云，惟查，該2筆退貨交易，已遭
    聯合信用卡中心於95年9月19日以上開2家公司涉嫌與持卡人
    長期共謀以「假交易真刷卡」方式違法吸金套利，於系統上
    取消而不成立，有聯合信用卡中心96年7月16日聯卡商管字
    第0960001503號函在卷可佐（本院卷第58至59頁參照），是
    原告製作之歷史帳單仍將該2筆原始消費帳款列為正項交易
    ，亦即當期被告應繳之信用卡款項，並無違誤。又被告對於
    其與虹泉公司及倍樂士公司間約定以交付支票辦理結帳退款
    之有利於己之事實，並未舉證加以證明，自無從僅憑被告提
    出之刷退簽單，即認該2筆退貨交易為真實，故依兩造間信
    用卡約定條款之約定，被告仍應按當期信用卡帳單所列正向
    交易總額，繳清全部帳款或繳付當期最低應繳金額。至被告
    另抗辯聯合信用卡中心就前開2筆爭議帳款，已補償原告1/2
    ，原告就其已受領補償部分，不得再向被告請求云云，然查
    ，聯合信用卡中心係基於其與原告間之委託收單契約關係而
    為給付，被告基於信用卡使用契約所負終局付款責任，並未
    因之解消，此與民法第311條所定第三人清償，使債務終局
    消滅之情形，並不相符。因此，前開2筆爭議帳款，關於原
    告已自聯合信用卡中心受領補償款部分，尚不生清償之效力
    ，是被告辯稱此部分原告並無請求權云云，顯不足採。從而
    ，原告依信用卡使用契約之法律關係請求被告給付如主文第
    1項所示之本金、利息與違約金，為有理由，應予准許。
、結論：本件原告之訴為有理由，依民事訴訟法第78條，判決
    如主文。
中    華    民    國    97    年    2    月     18    日
                  民事第六庭    法  官  楊晉佳
以上正本係照原本做成。
如不服本判決，應於送達後20日內依對造人數檢具繕本向本院提
出上訴狀上訴於臺灣高等法院。
中    華    民    國    97    年    2     月    18    日
                                書記官  朱俶伶


司法院資訊處製作；財團法人民間司法改革基金會備份。
